【裁判字號】    97,易,1038
【裁判日期】    980212
【裁判案由】    竊盜等
【裁判全文】
臺灣高雄地方法院刑事判決              97年度易字第1038號
公  訴  人  臺灣高雄地方法院檢察署檢察官
被      告  乙○○
                    樓
上列被告因竊盜等案件，經檢察官提起公訴（97年度偵緝字第52
8 號），本院判決如下：
    主  文
乙○○犯恐嚇危害安全罪，處有期徒刑月，如易科罰金，以新
臺幣壹仟元折算壹日；又共同犯毀損他人物品罪，處拘役伍拾日
，如易科罰金，以新臺幣壹仟元折算壹日。
其他被訴竊盜罪部分無罪。
    事  實
一、乙○○因其女友在高雄縣大寮鄉○○路1054號「589 金廣KT
    V 」店內與人發生糾紛，因而心生不滿，竟基於恐嚇之犯意
    ，於民國96年10月13日凌晨3 時50分許前往「589 金廣KTV
    」，並持刀械1 把（未扣案）在該店負責人甲○○面前揮舞
    ，復恫稱：「老板呢？我要找老板，你們店是不要開了？」
    等語，又持刀追逐甲○○至店外，以此加害生命、身體之言
    語、舉動恐嚇甲○○，使其心生畏懼，致生危害於安全；乙○○嗣又與在場之友人丙○○（其所犯毀損罪業經本院判處
    拘役40日確定）共同基於毀損之犯意聯絡，徒手將該店內之
    桌子、椅子、大門玻璃，以及該店職員許書賓所有停放在該
    店外之YG-8961 號自小客車前擋風玻璃、左前車門玻璃（此
    部分未據告訴）砸毀，足以生損害於甲○○。
二、案經甲○○訴由高雄縣政府警察局林園分局報請臺灣高雄地
    方法院檢察署檢察官偵查起訴。
    理  由
壹、證據能力部分：
  (一)按被告以外之人於偵查中向檢察官所為陳述，除顯有不可信
    之情況者外，得為證據，刑事訴訟法第159 條之1 第2 項定
    有明文。本件證人即告訴人甲○○、證人丙○○於檢察官偵
    查中所為之陳述，並無何顯不可信之情況，依上說明，其於
    偵查中之證言自均具有證據能力。
  (二)按被告以外之人（包括證人、鑑定人、告訴人、被害人及共
    同被告等）於審判外之陳述雖不符刑事訴訟法第159 條之1
    至之4 等4 條之規定，而經當事人於審判程序同意作為證據
    ，法院審酌該言詞陳述或書面陳述作成時之情況，認為適當
    者，得為證據。而當事人、代理人或辯護人於法院調查證據
    時，知有前項不得為證據之情形，而未於言詞辯論終結前聲
    明異議者，視為有前項之同意，刑事訴訟法第159 條之5 定
    有明文。查證人丙○○、許書賓於警詢時之證述，其性質雖
    屬傳聞證據，且當事人均已知上述證據乃傳聞證據，而未於
    言詞辯論終結前聲明異議，本院審酌上開證據與本案犯罪事
    實具有關連性且無不當取得之情形，認為以之作為本案之證
    據亦屬適當，揆諸前開規定，上開證人之證言均應具有證據
    能力。
  (三)卷附照片8 張，均係機械之方式所留存之影像，並非依憑人
    之記憶再加以轉述而得，要非供述證據，殊無「傳聞證據排
    除法則」之適用，且復查無證據證明上開照片有何偽造、變
    造或違法取得之情事，並與事實具有關聯性，自有證據能力
    。
貳、實體部分：
一、被告乙○○被訴恐嚇、毀損有罪部分：
  (一)上開犯罪事實，業據被告乙○○於本院審理時坦承不諱，核
    與證人即告訴人甲○○於偵查中、證人許書賓、丙○○於警
    詢、偵查中之證述均相符，並有現場照片8 張附卷可憑，足
    認被告上開自白核與事實相符，本件事證明確，被告上開犯
    行，均堪認定。
  (二)核被告所為，係分別犯刑法第305 條之恐嚇危害安全罪及同
    法第354 條之毀損罪。其犯上開毀損罪部分，與另案被告丙○○間，有犯意聯絡及行為分擔，應論以共同正犯。又其所
    犯上開2 罪間，犯意各別，行為互異，應予分論併罰。爰審
    酌被告與告訴人素昧平生，僅因女友與他人發生糾紛，即持
    刀械以言語恐嚇告訴人並毀損告訴人所有之物品，顯見性格
    放縱恣意，無視於社會法秩序之規範；惟念及其犯後已坦承
    犯行，態度尚可，及其動機、手段、目的，迄今尚未與告訴
    人達成和解，並賠償告訴人損害等一切情狀，分別量處如主
    文所示之刑，並考量本件被告係高職肄業、家庭經濟狀況小
    康等情，就其恐嚇及毀損罪部分，均諭知以新臺幣（下同）
    1,000 元折算1 日為易科罰金之折算標準，以示懲儆。
二、被告乙○○被訴加重竊盜無罪部分：
  (一)公訴意旨另以：被告乙○○於上開時、地，恐嚇告訴人甲○○並毀損其物品後，另基於意圖為自己不法所有之竊盜犯意
    ，見告訴人所有置放在該店內櫃檯旁之LV牌黑色背包1 只無
    人看守，竟持上開客觀上可供兇器使用之刀械，竊取該背包
    1 只（內有現金15萬元及面額各為4 萬元、3 萬元之本票2
    張），得手後隨即離開該店，因認被告此部分涉犯刑法第32
    1 條第1 項第3 款之加重竊盜罪嫌云云。
  (二)按犯罪事實應依證據認定之，無證據不得認定犯罪事實。不
    能證明被告犯罪或其行為不罰者，應諭知無罪之判決，刑事
    訴訟法第154 條第2 項及第301 條第1 項分別定有明文。另
    按在訴訟上用以證明事實之證據，須於通常一般之人均不致
    於有所懷疑，而得確信其為真實之程度者，始得據以為有罪
    之認定；倘其證明尚未達到此一程度，而有合理之懷疑存在
    ，致使無從為有罪之確信時，即應為無罪之判決（最高法院
    76年台上字第4986號判例意旨參照）。再按刑法上竊盜罪，
    須意圖為自己或第三人不法所有，而取他人所有物，為其成
    立要件（最高法院23年上字1892號判例參照）。是以行為人
    主觀上倘無不法所有之意圖，縱客觀上有取得他人所有物之
    行為，亦不能以竊盜罪相繩。
  (三)公訴意旨認被告涉上開加重竊盜犯嫌，無非係以證人甲○○
    、許書賓、丙○○於警詢、偵查中之證述等為其主要論據。
    訊據被告堅詞否認有何上開加重竊盜犯行，辯稱：當天因女
    友丁○○交代其帶走遺留在店內之包包，故其於砸店後，看
    見櫃臺旁有一跟其女友包包很像之黑色包包就順手拿走，回
    去後發現拿錯包包，遂請丙○○將包包還給告訴人，故其並
    無竊盜之犯意，且該黑色包包內僅有身份證、名片、收據等
    物，並無如起訴書所稱15萬現金及本票等語。經查：
    1.被告於上開時、地，恐嚇告訴人並毀損其物品後，取走告
      訴人所有置放於店內櫃檯旁之LV牌黑色背包之事實，除據
      被告自承不諱外，核與證人甲○○於偵查中、證人丙○○
      於警詢、偵查中之證述相符，是此部分之事實堪以認定。
      從而，本件被告是否成立加重竊盜犯行，須視其主觀上有
      無明知該皮包為他人所有之物，而仍基於意圖為自己不法
      之所有之意圖而竊取，此應以客觀具體情事綜合判斷之。
    2.告訴人甲○○於警詢時固指稱：其失竊之黑色包包內有現
      金15萬元及票面金額4 萬、3 萬各1 張之本票等語（參警
      一卷第4 頁）；然其業於本院審理時改證稱：包包內放有
      客人簽帳之帳單、本票，還有朋友向其借貸之本票，現金
      多少不太記得，警詢所稱之15萬係員警叫其估算包包內物
      品之價值所得，事實上該15萬元是包含簽單、本票及現金
      ，但實際數目不清楚等語（參本院97易1038號卷第47頁）
      ，顯見證人甲○○並無法確認其遭竊走之黑色包包內之物
      品為何，參諸被告始終否認該黑色包包內有如證人甲○○
      上開所述等物品，且復查無其他證據佐證證人甲○○確有
      失竊上開等物，本院自難僅以證人甲○○單一指述，即認
      證人甲○○確有失竊如公訴意旨所稱之現金15萬及4 萬、
      3 萬之本票各1 張之事實。
    3.又證人丙○○於警詢、偵查時證稱：案發當日下午被告邀
      其前往「589 金廣KTV 」找被告之女友兼砸店，其雖表示
      不願意但還是隨同被告前往該處，詎被告一下車就拿出刀
      子恐嚇告訴人並將之追出店外，之後就開始砸店內物品及
      店外之汽車後，隨即進入櫃臺拿走一黑色包包離去等語（
      參警一卷第7 頁，偵一卷第10～11頁）；而證人甲○○於
      偵查、本院審理時復證稱：被告當日持刀恐嚇並將其追出
      店外，其跑出店外後即報警處理，嗣員工告知砸店的人已
      離去，其方返回店內發現物品已遭砸毀，之後員警到達並
      向其索取證件時才發現置於店內櫃臺椅子上之包包不見了
      （參偵一卷第5 ～6 頁）；是依證人上開所述，被告係於
      恐嚇告訴人並將店內物品及車輛砸毀後，旋即進入店內取
      走包包離去，此即與一般竊盜多係趁人不注意時秘密為之
      等情已不相符，且被告於拿取包包前曾持刀恐嚇告訴人而
      與之面對面接觸，而被告女友當時亦在告訴人店內工作，
      倘被告果有竊物之意，衡情亦不致於值此情況下仍將告訴
      人之包包竊走，而徒增輕易遭人查獲之風險，此觀之證人
      甲○○於本院審理時證稱：被告於凌晨4 、5 點砸店後，
      其發現包包不見，並透過朋友聯絡丙○○尋找包包，丙○○向其表示被告願意返還包包等語可明（參本院97易1038
      號卷第48頁）；況被告既係第一次前往告訴人店內，苟欲
      竊取財物，理應開啟該店內櫃臺之收銀機或抽屜而予以搜
      刮，當不至僅取走櫃臺旁椅子上一不顯眼之黑色包包隨即
      離去之理。以上所述，均屬被告是否涉犯竊盜犯行之合理
      懷疑，自難僅以被告取走告訴人上開包包一事，即遽認被
      告有何竊盜之不法所有意圖。
    4.另證人丁○○於本院審理時證稱：其於被告砸店前已先離
      開該KTV ，嗣到達友人戊○○家後，因誤以為包包仍放在
      店內，遂電請被告順便將其包包取回，待被告取回告訴人
      黑色包包時即發現被告取錯包包了，其方想起早已將包包
      置於被告機車置物箱內等語（參本院97易1038號卷第35～
      36頁）；而證人戊○○於本院審理時證稱：被告到達KTV
      後就叫其與丁○○先走，丁○○臨走前有叫被告記得將包
      包取回，嗣被告取回告訴人黑色包包時丁○○就立刻表示
      被告拿錯包包，2 人隨即開始討論是否要將包包拿回去返
      還，之後其聽丁○○說該黑色包包已經返還等語（參本院
      97易1038號卷第42～44頁），其2 人就丁○○如何請被告
      取回包包及於何時地發現拿錯包包一節，固與被告於本院
      審理時供稱：其到達店內後就叫其女友丁○○先走，丁○○離去前有交代其要記得取回包包，其當時砸完店後因害
      怕警察到來，匆忙間看見櫃臺椅子上有黑色包包就取走，
      之後回到住處丁○○就表示拿錯包包了，丁○○之包包有
      帶走等語（參本院97易1038號卷第31～34頁）均不相符，
      惟告訴人、證人之陳述有部分前後不符，或相互間有所歧
      異時，究竟何者為可採，法院仍得本其自由心證予以斟酌
      ，非謂一有不符或矛盾，即應認其全部為不可採信，此有
      最高法院74年台上字第1599號判例可資參照。本件證人丁○○、戊○○就取回包包後等細節之證述固不一致，而證
      人丁○○所有之黑色包包經本院勘驗結果，其外型、背帶
      、材質、花色等均與告訴人所有之黑色包包亦不甚相符，
      此有本院勘驗筆錄2 份附卷可參（參本院97易1038號卷第
      60、126 頁），然本院審酌證人證述之時間距案發當時已
      1 年有餘，記憶難免疏漏，惟其2 人均證述被告取回包包
      時即發現取錯包包一節，則互核一致，當屬可信，且證人
      丁○○之包包雖與告訴人之黑色包包之款式不甚相符，然
      以被告當時砸完店後急於離開之情狀，故其於當下誤認女
      友丁○○包包之款式並將之取走，亦非全然不可想像；另
      參酌被告於案發翌日即將上開黑色包包透過證人丙○○返
      還予告訴人等情，業據證人甲○○於本院審理時證稱：其
      發現包包不見後，就透過朋友找到丙○○之電話，丙○○
      向其表示包包是被告拿走的，被告有意願要返還包包等語
      明確（參本院97易1038號卷第48頁），證人甲○○並於本
      院審理時當庭提出遭被告取走之黑色包包1 只供參，有本
      院上開勘驗筆錄在卷可查，顯見被告於事後發現取錯包包
      ，確於翌日透過丙○○將該包包返還證人甲○○，從而，
      以當時證人甲○○當時遭追出店外，並無人看見被告取走
      包包之情形下，倘被告有竊盜之犯意，其大可就是否取走
      告訴人包包一事詳加否認，又何需返還包包而徒增遭人查
      緝之風險？益徵被告辯稱：其係拿錯包包，並已託丙○○
      將包包還給告訴人，並無竊盜之犯意等語，即非無據。
  (四)綜上所述，被告主觀上既欠缺不法所有之意圖，客觀上亦非
    趁人不知而取他人之物，縱其行舉有所失措，然此亦僅屬民
    事侵權責任之範疇，要難認已構成刑法上之竊盜罪。本件公
    訴人認被告所涉犯嫌所憑之證據，尚無從說服本院達於通常
    一般之人均不致有所懷疑，而得確信其為真實之程度，即難
    據以為被告不利之認定，自屬不能證明被告犯罪，爰依前開
    之說明，自應為被告無罪之諭知。
據上論斷，應依刑事訴訟法第299 條第1 項前段、第301 條第1
項，刑法第28條、第305 條、第354 條、第41條第1 項前段，刑
法施行法第1 條之1 ，判決如主文。
本案經檢察官吳美齡到庭執行職務。
中    華    民    國    98    年    2     月    12    日
                  刑事第十三庭  法  官  王俊彥
如不服本判決應於收受判決後10日內向本院提出上訴書狀，並應
敘述具體理由。其未敘述上訴理由者，應於上訴期間屆滿後20日
內向本院補提理由書(均須按他造當事人之人數附繕本)「切勿逕
送上級法院」。
以上正本證明與原本無異。
中    華    民    國    98    年    2     月    12    日
                                書記官  鄭永媚
附錄本案論罪法條：
中華民國刑法第305 條
（恐嚇危害安全罪）
以加害生命、身體、自由、名譽、財產之事，恐嚇他人致生危害
於安全者，處2 年以下有期徒刑、拘役或3 百元以下罰金。
中華民國刑法第354 條
（毀損器物罪）
毀棄、損壞前二條以外之他人之物或致令不堪用，足以生損害於
公眾或他人者，處2 年以下有期徒刑、拘役或5 百元以下罰金。


司法院資訊處製作；財團法人民間司法改革基金會備份。
